【裁判字號】    88,訴,1045
【裁判日期】    890209
【裁判案由】    損害賠償
【裁判全文】
臺灣桃園地方法院民事判決  八十八年訴字第一○四五號
    原      告  乙○○○
    訴訟代理人  丙○○
    被      告  甲○○
右當事人間請求損害賠償事件，本院判決如左：
    主    文
被告應給付原告新台幣壹佰肆拾萬伍仟肆佰貳拾元，及自民國八十八年七月十四
日起至清償日止按年息百分之五計算之利息。
原告其餘之訴駁回。
訴訟費用由被告負擔十分之四；餘由原告負擔。
本判決第一項於原告以新台幣肆拾柒萬捌仟肆佰元供擔保後，得假執行。
原告其餘假執行之聲請駁回。
    事    實
甲、原告方面：
  一、聲明：被告應給付原告新台幣（下同）佰伍拾貳萬陸仟捌佰玖拾元，及自
      起訴狀繕本送達翌日起至清償日止，按年息百分之五計算之利息，並願供擔保
      請准為假執行之宣告。
  二、陳述：
   (一) 被告甲○○為貨車司機，於民國（下同）八十七年一月三日凌晨五時三十分
        許酒醉駕駛車號ＫＦ﹣一九四○號自用小客車，沿桃園縣中壢市○○路由中
        壢往桃園方向行駛，行經該路一九八號仁海宮前時速限制四十公里、有燈光
        號誌之人行穿越道，原應注意隨時注意車前狀況，隨時採取必要之安全措施
        ，遵守燈光號誌之指示並減速慢行，遇有行人穿越時，無論有無交通警察指
        揮或號誌指示，均應暫停讓行人先行，而當時亦無不能注意之情狀，詎竟疏
        於注意車前有行人即原告乙○○○穿越行人穿越道之動態，既未暫停讓行人
        即原告乙○○○先行，又未遵守燈光號誌之指示而貿然以約五十公里之時速
        超速闖紅燈，致所駕自用小客車車頭撞擊原告，原告彈上該車之擋風玻璃後
        跌落地面，因此受有腹部鈍挫傷併腸系膜破裂及出血性休克、右側肱骨、尺
        橈股骨折、兩側脛腓骨粉碎性骨折、右側股骨骨折、右側肩胛骨骨折、頭部
        外傷併蜘蛛膜下腔出血之傷害。
   (二) 被告之過失，致原告受有嚴重傷害，其過失與該傷害有相當因果關係，是原
        告爰依民法第一百八十四條第一項、同法第一百九十三條第一項及第一百九
        十五條第一項規定，請求被告賠償三百五十二萬六千八百九十三元，茲將原
        告所受損害陳述如下：
    １醫療費用：原告受傷後，自八十七年一月三日起，至八十八年十二月三十一日
      止，支付醫藥費捌萬貳仟柒佰貳拾元。
    ２增加生活上需要之費用：
      (１)保母費用：原告原本在家看顧孫女鍾育筑、鍾育芩，然因系爭事故住院無
          法看顧，乃聘請鄰居訴外人彭范月蕉代為看顧，每月一萬五千元，共二年
          ，計支出三十六萬元。
      (２)看護費用：被害人因事故受傷需隨身看護，是被害人受有相當看護費之損
          害，得向加害人請求賠償。包括訴外人張琪、程菊子、溫金菊、吳阿妹共
          看護三十七點五天，以一天二千一百元，共計支付七萬八千七百元，另原
          告之女兒丙○○亦有看護，雖其女兒月薪為五萬元，惟以三萬元計算，其
          期間為二年，共計七十二萬元，總計請求看護費用七十九萬八千七百元。
      (３)住院雜費：原告於住院期間，購入紙尿布、濕紙巾、棉花棒、沖棉等接受
          住院治療相關用品，為因侵權行為所增加之生活上需要費用，計一萬四千
          四百七十元。另病床、看護床亦分別支出二萬一千元、一萬元。
      (４)療養費用：原告因復健須看中醫，共支出二十四萬元。
    ３精神慰撫金：原告因系爭車禍自八十七年一月三日急診入院，歷經五次手術治
      療，所受傷害：有腹部鈍挫傷併腸系膜破裂及出血性休克、右側肱骨、尺橈股
      骨折、兩側脛腓骨粉碎性骨折、右側股骨骨折、右側肩胛骨骨折、頭部外傷併
      蜘蛛膜下腔出血之傷害，其中兩側脛股骨折雖難以完全復原，但經治療後，能
      恢復百分之七十致八十之功能，未致下肢毀敗，原告之夫曾為中壢市新街里長
      ，財團法人中壢仁海宮董事，現為該宮總幹事、宗親會理事，原告則為聖母契
      子會組長、台灣省婦女會會員，經常參加社會活動，受傷後即無法參加，因此
      車禍目前尚未痊癒及無法復原，除身體上遭有痛苦外，精神上亦長期飽受煎熬
      ，痛苦無可言喻，爰請求被告給付二百萬元之非財產上損害賠償金。
  三、證據：提出統一發票六十張、救護車出勤車乙紙、天詳醫院門診部費用通知單
      四紙、剪報影本二紙、長庚紀念醫院醫療費用收據影本十九紙、診斷證明書乙
      紙、在職證明書乙紙、台灣省婦女會會員證影本乙紙、證明書影本乙紙、桃園
      縣政府函影本乙紙、桃園縣政府證明書影本乙紙、在職證明書影本乙紙、服務
      證明書影本乙紙、中國國民黨台灣省桃園縣委員會聘書影本乙紙等為證。
乙、被告方面：
  一、聲明：駁回原告之訴。
  二、陳述：原告所請求之金額，若無單據可供證明，被告應不負賠償之責，且原告
      所請求金額過於龐大，被告實在難以負擔。
  三、證據：提出員工職務證明書乙紙為證。
丙、本院依職權調閱本院八十七年度交易字第一六五號刑事卷宗。
    理    由
一、原告起訴主張被告甲○○為貨車司機，於八十七年一月三日凌晨五時三十分許酒
    醉駕駛車號ＫＦ﹣一九四○號自用小客車，沿桃園縣中壢市○○路由中壢往桃園
    方向行駛，行經該路一九八號仁海宮前時速限制四十公里、有燈光號誌之人行穿
    越道，原應注意隨時注意車前狀況，隨時採取必要之安全措施，遵守燈光號誌之
    指示並減速慢行，遇有行人穿越時，無論有無交通警察指揮或號誌指示，均應暫
    停讓行人先行，而當時亦無不能注意之情狀，詎竟疏於注意車前有行人即原告乙○○○穿越行人穿越道之動態，既未暫停讓行人乙○○○先行，又未遵守燈光號
    誌之指示而貿然以約五十公里之時速超速闖紅燈，致所駕自用小客車車頭撞擊原
    告，原告乙○○○彈上該車之擋風玻璃後跌落地面，因此受有腹部鈍挫傷併腸系
    膜破裂及出血性休克、右側肱骨、尺橈股骨折、兩側脛腓骨粉碎性骨折、右側股
    骨骨折、右側肩胛骨骨折、頭部外傷併蜘蛛膜下腔出血之傷害，爰依侵權行為之
    法律關係訴請被告賠償三百五十二萬六千八百九十三元及加計法定遲延利息等語
    。被告則以原告所請求之金額，若無單據可供證明，被告應不負賠償之責，且原
    告所請求金額過於龐大，被告實在難以負擔等語，資為抗辯。
二、原告主張被告前揭傷害乙○○○之事實，業據其提出與所述相符之統一發票六十
    張、救護車出勤車、天詳醫院門診部費用通知單四紙、剪報影本二紙、長庚紀念
    醫院醫療費用收據影本十九紙、診斷證明書乙紙等為證，並為被告所不爭，被告
    所涉犯行，亦經本院八十七年度交易字第一六五號刑事判決以業務過失傷害罪處
    有期徒刑伍月在案，復有該件刑事判決書一份附卷可稽，並經本院依職權調閱前
    開卷宗審核無訛，原告主張之前開事實，自堪信為真實。按因故意或過失，不法
    侵害他人之權利者，負損害賠償責任。又不法侵害他人之身體、健康、名譽或自
    由者，被害人雖非財產上之損害，亦得請求賠償相當之金額。民法第一百八十四
    條第一項前段及第一百九十五條第一項前段定有明文。本件被告酒醉駕事致乙○○○受傷就醫之事實，已如前述，原告本於侵權行為之法律關係請求被告賠償醫
    藥費、增加生活上之費用及精神慰藉金，揆諸前揭規定，核無不合，茲就原告請
    求被告賠償費用，是否應予准許，分述如次：
  （一）醫療費八萬二千七百二十三元部份：依乙○○○所受傷害及各收據載明醫療
        費別，自屬治療上之必要費用，為被告所不爭執，總計八萬二千七百二十三
        元，應由被告賠償原告。
  （二）增加生活上需要之費用：
      (１)保母費用：原告主張其原本在家看顧孫女鍾育筑、鍾育芩，然因系爭事故
          住院無法看顧，乃聘請鄰居訴外人彭范月蕉代為看顧，每月一萬五千元，
          共二年，計支出三十六萬元，業據彭范月蕉到庭證述屬實，是原告此部份
          之請求，應予准許。
      (２)看護費用：被害人因事故受傷需隨身看護，是被害人受有相當看護費之損
          害，得向加害人請求賠償。原告主張有訴外人張琪、程菊子、溫金菊、吳
          阿妹共看護三十七點五天，以一天二千一百元，共計支付七萬八千七百元
          ，此亦據證人張程菊子、吳阿妹、何溫金菊證述各看護十五、十、十三天
          ，而費用為每天二千一百元，總計三十八天，是原告請求七萬八千七百元
          ，應予准許。另原告主張其女兒丙○○亦有看護，其期間為二年，雖其女
          兒月薪為五萬元，此有在職證明書乙紙為證，惟以每月三萬元計算，共計
          七十二萬元，此據證人丙○○證述屬實，且由親屬看護雖無現實看護費之
          支付，惟由親屬代為照顧被害人之起居，固係出於親情，但親屬看護所付
          出之勞力，並非不能評價為金錢，只因兩者身份關係密切而免除支付義務
          ，此種親屬基於身份關係之恩惠，自不能加惠於加害人，衡情應比照僱用
          職業護士看護情形，認被害人受有相當親屬看護費之損害，得向加害人請
          求賠償，況本件原告之請求亦不超過職業護士之看護費，是原告此部份之
          請求，亦應准許。
      (３)住院雜費：原告主張於住院期間，購入紙尿布、濕紙巾、棉花棒、沖棉等
          接受住院治療相關用品，為因侵權行為所增加之生活上需要費用，計一萬
          四千四百七十元。另病床、看護床亦分別支出二萬一千元、一萬元，惟查
          原告上開請求均無任何單據以實其說，原告此部分之請求，不應准許。
      (４)療養費用：原告另請求因復健須看中醫，共支出二十四萬元，惟上開請求
          並無醫囑證明，確有以中醫同時治療之必要，原告此部分之請求，不應准
          許。
  （三）精神慰藉金二百萬元部分：查原告因系爭車禍自八十七年一月三日急診入院
        ，歷經五次手術治療，所受傷害有腹部鈍挫傷併腸系膜破裂及出血性休克、
        右側肱骨、尺橈股骨折、兩側脛腓骨粉碎性骨折、右側股骨骨折、右側肩胛
        骨骨折、頭部外傷併蜘蛛膜下腔出血之傷害，其中兩側脛股骨折雖難以完全
        復原，但經治療後，能恢復百分之七十致八十之功能，未致下肢毀敗，有加
        蓋醫師及醫療院所印信章之全民健康保險重大傷病證明書影本、財團法人長
        庚紀念醫院八十七年六月八日（八七）長庚院法字第○二九○號函、第八十
        七年十月二十三日（八七）長庚院法字第○六二二號函附於刑事卷可稽，其
        生理、心理自受有痛苦，本院斟酌原告之夫曾為中壢市新街里長，財團法人
        中壢仁海宮董事，現為該宮總幹事、宗親會理事，有桃園縣政府函、桃園縣
        政府證明書、在職證明書、服務證明書、中國國民黨台灣省桃園縣委員會聘
        書影本各乙紙為憑，原告則為聖母契子會組長、台灣省婦女會會員，有台灣
        省婦女會會員證、證明書影本各乙紙足憑，足見原告經常參加社會活動，受
        傷後即可能影響其活動，而原告現年六十二歲，學歷為國小畢業，被告現為
        技工，月薪為一萬二千元，有員工職務證明書乙紙為證，學歷高中畢業等兩
        造之經濟能力、身分、地位等一切情狀，認原告請求二百萬元，尚嫌過高，
        應予核減為二十萬元，方屬公允，逾此數額之請求，為無理由。
三、綜上所述，原告本於侵權行為法律關係，得請求被告賠償醫療費用八萬二千七百
    二十三元、增加生活上需要之費用包括保母費用三十六萬元、看護費用七十九萬
    八千七百元及精神慰藉金二十萬元，總計為一百四十四萬一千四百二十三元，惟
    被告已清償六千元，此部分原告亦不爭執，則應予扣除。從而，原告請求被告給
    付一百四十三萬五千四百二十三元及自起訴狀繕本送達之翌日起即八十八年七月
    十四日至清償日止，按年息百分之五計算之利息，為有理由，應予准許，逾此部
    分之請求，為無理由，應予駁回。
四、原告陳明願供擔保，聲請宣告假執行，經核其勝訴部份，核無不合，爰酌定相當
    之擔保金額宣告之；其餘假執行之聲請，因訴之駁回而失所附麗，不予准許。
五、據上論結，本件原告之訴為一部有理由，一部無理由，依民事訴訟法第七十九條
    但書、第八十五條第一項前段、第三百九十條第二項判決如主文。
中      華      民      國    八十九    年      二      月      九      日
                                        臺灣桃園地方法院民事第二庭
~B法      官  吳幸娥
右為正本，係照原本作成。
如對本判決上訴須於判決送達後廿日內向本院提出上訴狀
中      華      民      國    八十九    年      二      月      九      日
~B法院書記官  聶眾


司法院資訊處製作；財團法人民間司法改革基金會備份。
